最高法院刑事判決　　　　　　　　　　　　　　　　八十七年度台非字第三九三號
　　上訴人　最高法院檢察署檢察總長
　　被　告　甲○○
右上訴人因被告竊盜案件，對於台灣基隆地方法院中華民國八十七年七月六日第一審
確定判決（八十七年度基簡字第四二九號，起訴案號：台灣基隆地方法院檢察署八十
七年度偵字第二四八七號），認為違法，提起非常上訴，本院判決如左：
    主  文
原判決撤銷。
甲○○竊盜，處有期徒刑陸月，緩刑貳年。
    理  由
非常上訴理由稱：「一、按判決不適用法則或適用不當者，為違背法令，刑事訴訟法
第三百七十八條定有明文。二、次按刑法第三百廿一條第一項第六款之加重竊盜罪，
係因犯罪場所而設之加重處罰規定，車站或埠頭為供旅客上下或聚集之地，當以車船
停靠旅客上落停留及必經之地為限，而非泛指整個車站或埠頭地區而言（參照最高法
院六十二年台上字第三五三九號判例）。在車廂內並非旅客上下之處所，自不能認為
車站。被告如於火車車廂內行竊，其非刑法第三百廿一條第一項第六款在車站竊盜罪
至明。查本件被告甲○○在台灣鐵路管理局第四○一次普通車車上，於該列火車停靠
基隆市七堵火車站之際，竟意圖為自己不法之所有，趁坐於其旁邊游惠玲不注意時，
竊取游女所有置於右側座位上之黑色背包一個內有現金等物，得手後下車逃逸，隨即
為游女發現報警查獲等情，為原審認定無訛之被告犯罪事實在案。被告之行竊場所既
在車廂內，非在供旅客上下或聚集之車站，自不能成立該款在車站竊盜罪名。原審未
察，率予論罪科刑，揆諸首開說明，顯有判決適用法則不當之違背法令。三、案經確
定，且不利於被告，爰依刑事訴訟法第四百四十一條、第四百四十三條提起非常上訴
，以資救濟。」
本院按刑法第三百廿一條第一項第六款之在車站竊盜罪，係指在車站或埠頭行竊者而
言。若於火車中竊取他人所有物，即與該條款之規定不符（本院十八年上字第一三八
四號判例參照）。經查原確定判決認定被告甲○○於民國八十七年六月十二日四時四
十二分許，在台灣鐵路管理局第四○一次普通車車上，於該列火車停靠基隆市七堵火
車站之際，竟意圖為自己不法之所有，趁坐於其旁邊游惠玲不注意時，竊取游女所有
置於右側座位上之黑色背包一個內有現金等物，得手後下車逃逸，隨即為游女發現報
警查獲等情，被告之行竊場所既在車廂內，依首開說明，自不能成立該款之在車站竊
盜罪名。原確定判決竟依該款諭知被告在車站竊盜，處有期徒刑七月，緩刑二年，其
適用法則自有違誤，案經確定，且不利於被告，非常上訴意旨，就此指摘，非無理由
，自應由本院將原判決撤銷，另行判決以資救濟。
據上論結，應依刑事訴訟法第四百四十七條第一項第一款但書，刑法第三百二十條第
一項、第七十四條第一款，罰金罰鍰提高標準條例第一條前段，判決如主文。
中      華      民      國    八十七    年     十二     月      九      日
                              最高法院刑事第三庭
                                  審判長法官  莊  來  成
                                        法官  呂  潮  澤
                                        法官  謝  俊  雄
                                        法官  白  文  漳
                                        法官  蘇  振  堂
      右正本證明與原本無異
                                              書  記  官
中      華      民      國    八十七    年     十二     月    十五      日
